【裁判字號】    95,上易,1098
【裁判日期】    951114
【裁判案由】    竊盜
【裁判全文】
臺灣高等法院臺中分院刑事判決        95年度上易字第1098號
上  訴  人
即  被  告  丙○○
上列上訴人因竊盜案件，不服臺灣彰化地方法院95年度易字第25
0號，中華民國95年4月11日第一審判決（起訴案號：臺灣彰化地
方法院檢察署95年度偵字第878號、第1716號），及移送併辦（
95年度偵字第2340號），提起上訴，本院判決如下：
    主  文
上訴駁回。
    事  實
一、丙○○前曾於民國81年9月2日，因違反麻醉藥品管理條例案
    件，經原審以81年度易字第146號判處有期徒刑9 月，緩刑5
    年確定，上開緩刑嗣經撤銷確定；又於83年1月3日，因違反
    肅清煙毒條例及麻醉藥品管理條例案件，經原審以82年度訴
    字第1954號分別判處有期徒刑3年、5月，並定應執行刑為有
    期徒刑3年3月確定；再於86年1 月30日，因違反肅清煙毒條
    例、麻醉藥品管理條例及竊盜案件，經原審以85年度訴字第
    523號分別判處有期徒刑3年5月、7月、1年6月，並定應執行
    刑為有期徒刑5年2月確定，上揭刑期經入監接續執行後，已
    於94年5月4日執行完畢。其又曾於94年12月7 日，因竊盜案
    件，經原審以94年度易字第1203號判處有期徒刑1年4月（該
    案嗣已於95年1 月12日確定，尚未執行）。詎仍不知警惕，
    於上開原審94年度易字第1203號一案，於94年12月7 日宣判
    後，因乏交通工具代步及缺款，竟又另行基於為自己不法所
    有意圖之概括犯意，獨自一人連續：(1)先於95年1月1日下午
    8 時許，在彰化縣埔心鄉○○村○○路○段80號（行政院衛
    生署彰化醫院）停車場前，以所有之鑰匙1 支（已扣案）竊
    取已成年之甲○○○所有之車牌號碼SQK-765號輕型機車1部
    【價值約新臺幣（下同）7 千元】得逞，供己作為代步之工
    具；(2)又於95年1月5日下午5 時10分許，在彰化縣埔心鄉○
    ○段二重湳小段83地號農田，以其所有、客觀上足供為兇器
    使用之扳手1支（金屬材質，長約10公分，寬約1公分，嗣已
    因丟棄而滅失），將已成年之己○○設放在該處之抽水馬達
    固定螺絲懸開而拆下上開抽水馬達之方式，竊取己○○所有
    之抽水馬達1 個（價值約7千元）；(3)再於95年1月5日下午5
    時10餘分許（起訴書誤載為下午5 時30分許），在彰化縣埔
    心鄉○○段二重湳109-1地號農地，攜帶其所有之上開同1支
    客觀上足供為兇器使用之扳手，以同前揭(2)所示之方式，竊
    取已成年之戊○○所有之抽水馬達1個（價值約1萬元），並
    於95年1月5日下午6 時10分許，將其所竊得之前開(2)、(3)所
    示之抽水馬達2 個，持往不知情之曾惠青所經營、址設彰化
    縣大村鄉○○村○○路16之1 號「新元盛資源回收場」變賣
    得款共計490元，且已花用怠盡）；(4)另於95年1月5日下午5
    時30分許（併案意旨書誤載為下午5 時20分許），在彰化縣
    溪湖鎮○○路○○道路旁農田，攜帶其所有前開同1 支客觀
    上足供為兇器使用之扳手，以同前揭(2)所示之方式，竊取已
    成年之丁○○所有之抽水馬達1個（價值約6千元）得手，並
    旋即於上開竊盜地點附近路旁，以2 百元之價格，出賣與不
    知情之不詳姓名成年男子，所得已花用完畢。嗣先於95年 1
    月18日上午10時許，其騎乘前揭所竊得之車牌號碼 SQK-765
    號輕型機車途經彰化縣埔心鄉○○村○○○路39巷口時，為
    警當場查獲，並起獲上開車牌號碼SQK-765號輕型機車1部（
    已由警方發還與甲○○○領回）及其所有、供竊取前揭機車
    所用之鑰匙1 支扣案；又為警循線獲悉其所為上開(2)至(4)所
    示之竊盜犯行，並經警通知而分別於95年2月5日下午2 時30
    分許、同年月7日下午5時33分許，前至警局制作筆錄而查獲
    。
二、案經彰化縣警察局溪湖分局報請臺灣彰化地方法院檢察署檢
    察官偵查起訴，及由彰化縣警察局溪湖分局報請臺灣彰化地
    方法院檢察署檢察官偵查後移送併案審理，由原審合議庭裁
    定依簡式審判程序審理。
    理  由
一、訊據被告丙○○對於上揭事實除否認有攜帶凶器外，均坦承
    不諱，且有證人即被害人甲○○○、己○○、戊○○、丁○
    ○等人於警詢之證述在卷證可稽。又被告於原審審理時自承
    伊竊取車牌號碼SQK-765 號輕型機車係為供己作為代步之工
    具，而竊取抽水馬達確有攜帶凶器板手，竊得後係為變賣得
    款等語（見原審卷第22頁、第27頁），被告所辯其為攜帶凶
    器云云，自不足採，被告主觀上確有竊盜之為自己不法所有
    意圖之概括犯意甚明。此外，復有證人曾惠青於警詢之證述
    、贓物認領保管單、彰化縣警察局車輛尋獲電腦輸入單、行
    車執照影本各1 份及照片11幀在卷可憑，並有被告所有、供
    竊取車牌號碼SQK-765號輕型機車所用之鑰匙1支扣案可佐，
    本件事證明確，被告犯行洵堪認定。
二、核被告所為如事實欄(1)所示之竊盜行為，係犯刑法第320 條
    第1 項之普通竊盜罪；又被告所為如事實欄(2)至(4)所示之竊
    盜行為，則均係犯刑法第321條第1項第3 款之攜帶兇器竊盜
    罪（按刑法第321條第1項第3 款之攜帶兇器竊盜罪，係以行
    為人攜帶兇器竊盜為其加重條件，此所謂兇器，其種類並無
    限制，凡客觀上足對人之生命、身體、安全構成威脅，具有
    危險性之兇器均屬之。查被告所有、供以犯如事實欄(2)至(4)
    所示竊盜犯行之扳手1 支，雖未扣案，然上開扳手係金屬材
    質，長約10公分，寬約1 公分等情，已據被告於原審供述綦
    詳，徵以上開扳手既足以供被告拆卸所竊取如事實欄(2)至(4)
    所示抽水馬達之固定螺絲，其質地自屬堅硬，在客觀上對人
    之生命、身體顯具有危險性而足供為兇器使用，被告所為如
    事實欄(2)至(4)所示之竊盜犯行，自均該當於刑法第321條第1
    項第3 款之攜帶兇器竊盜罪）。公訴人起訴書就被告所為如
    事實欄(2)、(3)所示之竊盜行為，及併辦意旨書認被告所為如
    事實欄(4)所示之竊盜犯行，均係犯刑法第320條第1項之普通
    竊盜罪，容有未洽，惟有關如事實欄(2)、(3)所示部分，其起
    訴之基本社會事實同一，原審自得變更法條加以裁判。又公
    訴人起訴書雖未敘及被告所為如事實欄(4)所示之攜帶兇器竊
    盜犯行，然此部分與公訴人起訴書所載之被告所為如事實欄
    (1)至(3)所示之連續竊盜犯行間，具有連續犯之裁判上一罪關
    係而為起訴效力所及，原審自應併為審理，附予敘明。再被
    告先後4 次之竊盜犯行，時間緊接，犯罪基本構成要件相同
    ，顯係基於概括之犯意反覆為之，為連續犯，應依連續犯之
    規定，論以一較重之攜帶兇器竊盜罪處斷，並加重其刑。另
    被告前曾於81年9月2日，因違反麻醉藥品管理條例案件，經
    原審以81年度易字第146號判處有期徒刑9月，緩刑5 年確定
    ，上開緩刑嗣經撤銷確定；又於83年1月3日，因違反肅清煙
    毒條例及麻醉藥品管理條例案件，經原審以82年度訴字第19
    54號分別判處有期徒刑3年、5月，並定應執行刑為有期徒刑
    3年3月確定；再於86年1 月30日，因違反肅清煙毒條例、麻
    醉藥品管理條例及竊盜案件，經原審以85年度訴字第523 號
    分別判處有期徒刑3年5月、7月、1年6 月，並定應執行刑為
    有期徒刑5年2月確定，上揭刑期經入監接續執行後，已於94
    年5月4日執行完畢，有臺灣彰化地方法院檢察署刑案資料查
    註紀錄表、臺灣高等法院被告全國前案紀錄表各1 份在卷可
    考，其於5 年以內再故意犯本件有期徒刑以上之罪，不論依
    修正前之刑法第47條，或修正後之刑法第47條第1 項之規定
    ，均構成累犯，對被告而言並無有利或不利之情形，自不生
    新舊法比較之問題，應逕依修正前之刑法第47條，論以累犯
    ，並加重其刑。原審依刑法第321條第1項第3 款、修正前刑
    法第56條、第47條、刑法第38條第1項第2款，審酌被告之素
    行【其前除有上開構成累犯之前案紀錄外，另曾於94年12月
    7 日，因竊盜案件，經原審以94年度易字第1203號判處有期
    徒刑1年4月（該案嗣已於95年1月12日確定，尚未執行），
    竟仍不知警惕，又另行基於概括之犯意而再犯本案，有前開
    臺灣彰化地方法院檢察署刑案資料查註紀錄表、臺灣高等法
    院被告全國前案紀錄表各1份在卷可憑】、犯罪之動機、目
    的係為圖一己之私利、竊盜之手段、次數、竊取財物之價值
    、對被害人所生之損害及被告犯罪後坦承犯行，態度尚屬良
    好等一切情狀，量處有期徒刑壹年貳月。扣案之鑰匙壹支沒
    收之。另敘明扣案之鑰匙1 支，係被告所有、供犯如事實欄
    (1)所示之竊盜行為所用之物一節，已據被告供明在卷，原審
    依刑法第38條第1項第2款之規定併予宣告沒收之。至被告所
    有、供犯如事實欄(2)至(4)所示竊盜犯行之扳手1 支，業經被
    告於行為後丟棄而已滅失不存在一情，亦據被告供陳在卷，
    爰不予宣告沒收之，核其認事用法，並無不合。被告上訴否
    認有攜帶凶器犯罪云云，其上訴為無理由，應予駁回。
三、另查被告行為後，刑法第56條連續犯之規定，業於94年2月2
    日修正公布刪除，並於95年7月1日施行，則被告之犯行，因
    行為後新法業已刪除連續犯之規定，此刪除雖非犯罪構成要
    件之變更，但顯已影響行為人刑罰之法律效果，自屬法律有
    變更，依新法第2條第1項規定，比較新、舊法結果，仍應適
    用較有利於被告之行為時法律即舊法論以連續犯（最高法院
    95 年第8次刑事庭會議決議參照）。又行為後法律有變更者
    ，依修正前刑法第2條第1項之規定，以適用裁判時法為原則
    ，如行為時法有利於行為人，則例外適用行為時法；依修正
    後刑法第2條第1項規定，以適用行為時法為原則，惟如裁判
    時法有利於行為人，則例外的適用裁判時法。以往實務見解
    ，認原判決未及比較適用新舊法時，上訴後，雖比較結果以
    舊法有利於行為人，而原判決別無其他撤銷事由，仍應由本
    院以此為由撤銷改判。惟修正後之規定係以適用行為時法為
    原則，因此原判決雖未及比較適用，然上訴本院後，經比較
    新舊法，行為後之法律並非較有利於行為人，仍應適用行為
    時法，則原判決適用行為時法即無不當，自不構成撤銷之事
    由。
四、據上論斷，應依刑事訴訟法第368條，刑法第2條第1項前段
    ，判決如主文。
本案經檢察官乙○○到庭執行職務。
中    華    民    國    95    年    11  月    14      日
            刑事第六庭  審判長法  官  劉  連  星
                              法  官  邱  顯  祥
                              法  官  張  恩  賜
上列正本證明與原本無異。
不得上訴。
                              書記官  陳  秀  真
中    華    民    國    95    年    11月    15        日
附錄：本案論罪科刑法條全文
中華民國刑法第321條
犯竊盜罪而有左列情形之一者，處6月以上、5年以下有期徒刑：
一  於夜間侵入住宅或有人居住之建築物、船艦或隱匿其內而犯
    之者。
二  毀越門扇、牆垣或其他安全設備而犯之者。
三  攜帶兇器而犯之者。
四  結夥三人以上而犯之者。
五  乘火災、水災或其他災害之際而犯之者。
六  在車站或埠頭而犯之者。
前項之未遂犯罰之。
                                                      Ａ


司法院資訊處製作；財團法人民間司法改革基金會備份。
